【裁判字號】    92,判,1034
【裁判日期】    920814
【裁判案由】    營利事業所得稅
【裁判全文】
最  高  行  政  法  院  判  決                  九十二年度判字第一○三四號
    上  訴  人  正崧企業有限公司
    代  表  人  乙○○○
    被 上訴 人  財政部臺灣省北區國稅局
    代  表  人  甲○○
右當事人間因營利事業所得稅事件，上訴人對於中華民國九十一年五月二十二日臺北
高等行政法院九十年度訴字第五○二四號判決，提起上訴。本院判決如左：
    主  文
上訴駁回。
上訴審訴訟費用由上訴人負擔。
    理  由
上訴人起訴主張：其民國（下同）八十四年度營利事業所得稅結算申報，係委由會計
師辦理查核簽證，依財政部七十二年十一月十六日（七二）台財稅字第三八一四三號
函頒會計師辦理所得稅查核簽證申報須知，會計師應就傳票與原始憑證逐一核對，進
貨是否已取得合法憑證，各項有關營業及營業外支出帳目，應以與所有原始憑證文據
、帳冊遂一詳加查核為原則，凡經查明帳簿文據之記錄不相符合或與有關法令規定不
符，影響所得之計算者，應予調整，且會計師辦理所得稅查核簽證申報工作，對於帳
簿文據之查核及意見之表達，須保持公正嚴謹之態度，維護公私法益，本件既經會計
師查核簽證，並無應補徵稅款情事。上訴人將系爭帳務委由會計師辦理簽證，乃信賴
國家證照之審核及主管機關之監督，發生此重大刑案，實非上訴人始料所及。而有關
帳簿憑證亦因該犯罪集團之受到偵訊，遭調查局查扣致下落不明，無法完整提示供核
。原處分以所得稅法第八十三條規定依同業利潤標準核定上訴人所得額，顯違反信賴
保護原則。且上訴人無法提示帳證供核實為不可抗力，被上訴人未依據營利事業所得
稅查核準則第十一條規定辦理，而一律以同業利潤標準核定所得額，課徵營利事業所
得稅，顯有違失。
被上訴人則以：所得稅法第八十三條所謂未提示，兼指帳簿文據全部未提示，或雖提
示而有不完全、不健全或不相符者均有其適用，最高行政法院著有六十一年度判字第
一九八號判例及八十四年度判字第二八○八號判決可資參照。經查上訴人於八十四年
度營利事業所得稅結算申報全年所得額為新台幣（下同）一一七、八八一元，經被上
訴人依書面審查核定，並註明「未列選案件，擬依書面審查暫行核定，在稅捐核課期
間內，仍得依規定抽查」，嗣經法務部調查局台北縣調查站偵辦李文鑫集團涉嫌不法
案，於八十六年十月一日搜索新聯會計師事務所（文昇企管顧問有限公司）時，查扣
上訴人八十三年度涉嫌漏稅之帳證資料，而以八十七年一月二十一日板肅字第八七
○一一七號函送被上訴人處理，被上訴人因本件屬「李文鑫集團涉嫌幫助逃漏稅查核
專案」，乃於八十七年八月十五日通知上訴人於同年十一月三十日提示該年度帳簿憑
證及有關文據、營業稅繳款書、統一發票購買憑證、各式成本表等資料備查，惟經上
訴人於同年十一月二十七日申請延期提示帳證，經被上訴人核准至同年十二月三十日
提示，惟上訴人復於八十七年十二月二十八日出具承諾書借回所查扣資料，並聲明於
八十八年一月二十八日送回，而逾期未予提示，乃依所得稅法第八十三條第一項後段
規定，按同業利潤標準核定課稅所得額為八、七六八、一一二元，應補徵稅額二、一
六二、五五八元。上訴人稱依財政部六十六年十一月二十九日（六六）台財稅第三八
○六三號函令頒營利事業所得稅結算申報書面審核案件抽查辦法第五條規定，被上訴
人應向其委託會計師調取帳簿，又上訴人將帳務委託執有國家證照及主管機關監督之
會計師辦理，惟竟涉及李文鑫犯罪集團案件，為上訴人始料未及，有關帳簿憑證亦因
該犯罪集團之受到偵訊而散失不全，究遭查扣、調查或散失，上訴人無法查知，實非
拒不提示供核等語，是上訴人仍未能提示相關帳簿文據供核，有上訴人八十四年度營
利事業所得稅結算申報書、手稿損益表影本四紙、通知函、掛號郵件收件回執、申請
函等可稽，上訴人逾期未提示之事實，被上訴人以上訴人仍未提示，以八十九年九月
二十九日北區國稅法第00000000號復查決定書，未准變更，核無違誤。上訴
人訴稱其帳冊憑證遭查扣屬不能如期提示調查者，稽徵機關得依該事業以前三個年度
經稽徵機關核定純益率之平均數核定等語，惟查本件營利事業所得稅結算申報案業經
會計師於八十五年五月三十一日查核簽證申報，上訴人應依稅捐稽徵機關管理營利事
業會計帳簿憑證辦法第二十五條規定，於會計師查核簽證申報完竣後，將八十四年度
之帳簿憑證留置於上訴人之營業場所，以備主管稽徵機關隨時查核，始為適法，上訴
人違反規定，致無法依限提示，縱非故意，亦有過失，被上訴人按同業利潤標準予以
核定，於法有據。上訴人又稱全部資料包括帳簿憑證，全部遭台北縣調查站查扣，未
扣押部分，該集團亦已藏匿無蹤，致上訴人原交予會計師之全部帳冊憑證已下落不明
，為其無法提示帳簿文據等語，不惟未舉證證明以實其說，尚難遽予採信外，且與查
核準則第十一條第二、三項規定滅失之要件不符，仍應依所得稅法第八十三條第一項
後段辦理。
原審斟酌全辯論意旨及調查證據之結果，以：上訴人八十四年度營利事業所得稅結算
申報原係未列選案件，免調帳證查核，經被上訴人依書面審查暫行核定後，法務部調
查局台北縣調查站（下稱台北縣調查站）查獲李文鑫集團申報或簽證案件涉有逃漏稅
捐之嫌，查扣證物中有上訴人之資料袋，以上訴人涉嫌漏稅函送被上訴人處理，被上
訴人於八十七年八月十五日通知上訴人於八十七年十一月三十日提示帳證文據供核，
上訴人於同年十一月二十七日申請延期提示帳證，經被上訴人核准至同年十二月三十
日提示，惟上訴人於八十七年十二月二十八日復出具承諾書借回所查扣資料，並聲明
於八十八年一月二十八日送回，然逾期未予提示之事實，有台北縣調查站八十七年一
月二十一日板肅字八七○一一七號函、被上訴人八十七年八月十五日通知書及送達
回執、上訴人承諾書等影本附於原處分卷可稽，並為上訴人所不爭，自堪認為真正。
第以上訴人八十四年度營利事業所得稅結算申報既為書面審查核定，在稅捐核課期間
內，被上訴人自仍得依營利事業所得結算申報書面審核案件抽查辦法予以抽查，況台
北縣調查站以上訴人涉嫌漏稅函送被上訴人處理，是上訴人主張其八十四年度營利事
業所得稅結算申報業經被上訴人核定，被上訴人即不得再行調帳抽查等語，委無可取
。又上訴人所稱有關帳簿憑證因李文鑫犯罪集團之受到偵訊，遭調查局查扣致下落不
明，而無法完整提示供核一節。經查依原處分卷所附台北縣調查站查扣函送被上訴人
處理之查扣資料，僅有申報書、一至十二月扣繳憑單及銷貨、進貨發票、薪資表等，
並無上訴人八十四年度帳簿憑證及有關文據、統一發票購買證、營業稅及營業額申報
書暨繳款書、各式成本表等資料，此觀上訴人於八十七年十二月二十八日所出具之承
諾書亦明，上訴人所言殊難採信。且本件八十四年度營利事業所得稅結算申報案業經
會計師於八十五年五月三十一日查核簽證申報，上訴人本應依稅捐稽徵機關管理營利
事業會計帳簿憑證辦法第二十五條規定，於會計師查核簽證申報完竣後，將八十四年
度之帳簿憑證留置於其營業場所，以備主管稽徵機關隨時查核，始為適法，其竟將帳
簿憑證留置他處，其有違規定，至為顯然，自不能資為無法提供帳證之依據。況上訴
人未能舉證其八十四年度帳簿憑證係經有關機關調閱或查扣以實其說，自難認其主張
為真實。再上訴人八十四年度之帳簿憑證既非有關機關因公調閱，致不能提示調查供
核，自無營利事業所得稅查核準則第十一條第四項末段規定之適用。遂認被上訴人以
上訴人經通知提示帳證文據供核，逾期未為提示，乃依所得稅法第八十三條規定，按
同業利潤標準核定營業淨利，另加計非營業收入暨核定全年所得額，訴願決定予以維
持，並無違誤駁回上訴人之起訴，核無違誤。
查查核準則第十一條第二項規定：「營利事業當年度關係所得額之全部或一部之原始
憑證，因遭受不可抗力災害或有關機關因公調閱，以致滅失者，稽徵機關得依該事業
以前三個年度經稽徵機關核定純益率之平均數核定之。．．．」是必其憑有因災害或
調閱，「以致滅失者」，始有該條項規定之適用。上訴人系爭年度帳簿憑證，嗣因李
文鑫案件遭法務部調查局臺北縣調查站查扣移交被上訴人之資料，計有申報書、一至
十二月扣繳憑單及銷貨、進貨發票、薪資表等，有上訴人於八十七年十二月二十八日
出具之「領取帳證資料收據」影本附原處分卷可按等情，原判決業已述明。此外上訴
人既未能舉具體事證，以證其尚有其他足資供核之帳簿資料，於前查扣過程中滅失，
上訴意旨仍執前詞，空言主張本件應有查核準則第十一條第二項之適用，以其前三個
年度經核定純益率之平均數核定之云云，執以指摘原判決違誤，求為廢棄，為無理由
，應予駁回。
據上論結，本件上訴為無理由，爰依行政訴訟法第二百五十五條第一項、第九十八條
第三項前段，判決如主文。
中    華    民    國    九十二      年      八        月      十四      日
                    最 高 行 政 法 院  第 四 庭
                                審 判 長 法  官      廖  政  雄
                                         法  官      趙  永  康
                                         法  官      林  清  祥
                                         法  官      鍾  耀  光
                                         法  官      姜  仁  脩
右  正  本  證  明  與  原  本  無  異
                                         法院書記官  彭  秀  玲
中    華    民    國    九十二      年      八        月      十四      日


司法院資訊處製作；財團法人民間司法改革基金會備份。
